【裁判字號】    97,聲,2515
【裁判日期】    971031
【裁判案由】    返還擔保金
【裁判全文】
臺灣臺中地方法院民事裁定              97年度聲字第2515號
聲  請  人  翔園有限公司
                        號1樓.
法定代理人  甲○
上列聲請人與相對人漢翔航空工業股份有限公司間請求返還擔保
金事件，本院裁定如下：
    主      文
聲請駁回。
    理      由
一、本件聲請意旨略以：聲請人與相對人漢翔航空工業股份有限
    公司間本院96年度中簡字第5135號債務人異議之訴事件，聲
    請人前遵本院96年度中簡聲字第81號聲請停止執行裁定意旨
    ，提供新臺幣480萬元擔保金，並以本院96年度存字第4475
    號提存事件提存後，本院96年度執字第30127號執行事件之
    執行程序，於前揭債務人異議之訴事件確定前停止執行。茲
    兩造間前揭債務人異議之訴事件，聲請人受敗訴判決，不服
    提起上訴後，於第二審審理期間聲請人撤回上訴而終結，復
    經聲請人依法通知相對人行使權利，並定21日以上期間催告
    受擔保利益人即相對人行使權利而未行使，為此依民事訴訟
    法第104條第1項第1、3款規定，請求返還擔保金等語。並提
    出正誠法律事務所函1份為證。
二、按返還擔保金，依民事訴訟法第106條準用第104條之規定，
    須符合：（一）應供擔保之原因消滅者：（二）供擔保人證
    明受擔保利益人同意返還者：（三）訴訟終結後供擔保人證
    明已定20日以上之期間催告受擔保利益人行使權利而未行使
    者之要件，法院始得裁定返還擔保金。經查，本件聲請人與
    相對人間之強制執行事件，因聲請人提起債務人異議之訴，
    經法院裁定供擔保停止該強制執行，其擔保之原因係於聲請
    人若因債務人異議之訴敗訴確定，相對人原可早達執行之目
    的，因聲請人提供擔保停止執行，致須俟債務人異議之訴判
    決確定始能執行，其間所受之損害，以聲請人提供之擔保為
    賠償之用。次查，本件所命供擔保之原因事實即債務人異議
    之訴，聲請人受敗訴判決確定，為聲請人所不爭執，則相對
    人據以聲請強制執行之執行名義仍存在，據此尚難遽認相對
    人並無損害發生，自難謂供擔保之原因業已消滅。再者，訴
    訟終結後，聲請人須證明已定20日以上之期間，催告受擔保
    利益人即相對人行使權利而未行使，始得向法院聲請裁定返
    還其擔保金，為民事訴訟法第104條第1項第3款所明定。本
    件聲請人固以正誠法律事務所函催告相對人於函到21日行使
    權利，惟查該函文發文日期為民國97年10月16日，雖聲請人
    未提出相對人收受該函文之證明（如掛號郵件收件回執等）
    ，無從認定催告送達確切時間，然必於97年10月16日之後，
    應可確定，而聲請人竟於該函文發文日期之後之一週即97年
    10月23日即先向本院聲請返還前開擔保金，因相對人行使權
    利之期間尚未屆滿，相對人有無行使權利無從認定，則聲請
    人於相對人得行使權利期間內即聲請返還擔保金，顯與前開
    規定有違。此外，聲請人復未證明相對人同意返還前開擔保
    金。綜上說明，聲請人所為本件之聲請，尚不符合首揭返還
    擔保金之要件，自不能准許。
三、依民事訴訟法第95條、第78條，裁定如主文。
中    華    民    國    97    年    10    月    31    日
                  民事第二庭  法  官  楊國精
正本係照原本作成。
如對本裁定不服，應於裁定送達後10日內向本院提出抗告狀（須
附繕本），並繳納抗告裁判費新臺幣1,000元。
中    華    民    國    97    年    10    月    31    日
                              書記官


司法院資訊處製作；財團法人民間司法改革基金會備份。
